【裁判字號】    99,交聲,3943
【裁判日期】    991203
【裁判案由】    聲明異議
【裁判全文】
臺灣臺中地方法院交通事件裁定        99年度交聲字第3943號
原處分機關  交通部公路總局臺中區監理所豐原監理站
異  議  人
即受處分人  吳儀寬
上列異議人即受處分人因違反道路交通管理處罰條例案件，對於
交通部公路總局臺中區監理所豐原監理站民國99年10月29日所為
之處分（原處分案號：豐監稽違字第裁63-HE0000000號）聲明異
議，本院裁定如下：
    主  文
異議駁回。
    理  由
一、按道路交通事件處理辦法第18條明定：法院認為聲明異議無
    理由者，應以裁定駁回之。
二、原處分意旨略以：異議人即受處分人吳儀寬於民國99年8月
    16日21時2分許，駕駛車牌號碼777-GK號營業貨運曳引車，
    在臺中縣大雅鄉○○路○段與科雅路口處，因行經行人穿越
    道，有行人穿越時，不暫停禮讓行人先行通過之違規，為臺
    中縣警察局交通警察隊員警掣發中縣警交字第HE0000000號
    違反道路交通管理事件通知單舉發，本站依道路交通管理處
    罰條例第44條第2項規定，以豐監稽違字第裁63-HE0000000
    號裁決書裁處罰鍰新臺幣（下同）2,800元之處分。
三、異議意旨略以：本車為行駛內線車道，因行人闖紅燈衝出路
    口，本人正常行駛，前後均有車輛，且限速70公里，依正常
    反應，哪有可能說停就停，若緊急煞車定會造成事故等語。
四、本院認：
（一）按汽車行經行人穿越道，應減速慢行，遇有行人穿越時，
      無論有無交通指揮人員指揮或號誌指示，均應暫停讓行人
      先行通過；又汽車駕駛人，駕駛汽車行經行人穿越道有行
      人穿越時，不暫停讓行人先行通過者，處新臺幣1,200元
      以上3,600元以下罰鍰，道路交通安全規則第103條第1項
      、第2項及道路交通管理處罰條例第44條第2項分別定有明
      文。而大型車汽車駕駛人，有駕駛汽車行經行人穿越道有
      行人穿越時，不暫停讓行人先行通過之違反事件，期限內
      繳納或到案聽候裁決者，統一裁罰基準2,800元，違反道
      路交通管理事件統一裁罰基準表亦規定甚明。
（二）查本件異議人於上開時、地，駕駛車牌號碼777-GK號營業
      貨運曳引車，行經行人穿越道，遇有行人張洪德穿越，因
      異議人緊急煞車並向右閃避，致其所駕駛前揭車輛擦撞行
      人張洪德及失控打橫迴轉碰撞右前方由案外人張志強所駕
      駛車號1302-LH號自用小客車左後方保險桿之車禍事故。
      行人張洪德經送往臺中榮總醫院救治，於同年月日22時36
      分許宣告傷重不治死亡等情，有臺中縣警察局豐原分局99
      年11月24日中縣豐警交字第0990051560號函及檢送道路交
      通事故現場圖、道路交通事故調查報告表（一）（二）各
      1份、臺中縣警察局豐原分局詢問筆錄4份（受詢問人包含
      異議人吳儀寬、案外人張志強、本件車禍致死行人張洪德
      之家屬張名峻及張劉玉英）、現場照片16張、事發當時路
      口監視器錄影畫面光碟1片在卷可稽，此部分事實堪以認
      定。
（三）異議人雖以行人張洪德闖紅燈衝出路口，其在正常行駛，
      且限速70公里，依正常反應無可能說停就停等語置辯。惟
      查異議人於臺中縣警察局豐原分局警詢時供稱：「（員警
      問：肇事當時天氣、路況、視線、交通流量如何？有無障
      礙物？）晴天，路況還好，視線還好，車輛不多、車速都
      很快，無障礙物。」、「（員警問：肇事地點有無號誌？
      有無標誌、標線？是否清楚？）有號誌，中清路是綠燈，
      科雅路是紅燈。沒有標誌，有斑馬線。」、「（員警問：
      肇事地點速限多少公里？肇事前你的時速多少公里？肇事
      當時時速多少公里？）速限70公里。約70公里。也是約70
      公里。」、「（員警問：經警方調閱你車上之行車紀錄器
      ，發現在接近21時所紀錄之車速約在80公里，是否正確？
      ）這部分我沒意見，但我會提供公司GPS作輔助。」、「
      （員警問：你發現該行人時距離約多遠？採取何種反應措
      施？）因為右前方有自小客車擋住我視線，我有聽見該車
      喇叭聲，等我發現行人時距離車頭不到2公尺。煞車並往
      右閃躲。」等語；另案外人張志強於臺中縣警察局豐原分
      局警詢時陳稱：「（員警問：當時天氣？路況？視線是否
      良好？）良好。良好。視線良好。」、「（員警問：肇事
      地點有無交通號誌？當時號誌為何？行人號誌為何？）有
      交通號誌。中清路上是綠燈。行人是紅燈。」等語。觀諸
      上述臺中縣警察局豐原分局詢問筆錄，本件交通事故發生
      當時天候晴，光線雖為夜間，惟有照明，視線良好，且車
      行之路況無障礙物，依此行車條件狀況，行駛於該路段之
      通常一般汽車駕駛人應能清楚辨識交通號誌、標線及其他
      用路之車輛或行人，於行經行人穿越道，即應減速慢行。
      又依卷附道路交通事故現場圖觀之，異議人所駕駛上開車
      輛煞車滑痕始點距離行人穿越道（即斑馬線）前之停止線
      尚有17.2公尺，足見異議人於距離該路口停止線尚有17.2
      公尺時，即預見有行人正穿越斑馬線，其於警詢時供稱發
      現行人時距離車頭不到2公尺，自不足採。本院審酌異議
      人行車方向交通號誌雖確為綠燈，惟按汽車行經行人穿越
      道，應減速慢行，遇有行人穿越時，無論有無交通指揮人
      員指揮或號誌指示，均應暫停讓行人先行通過，考其立法
      意旨係為確立行人穿越道優先路權之觀念，並讓行人能夠
      信賴斑馬線而設，換言之，只要行人穿越道有行人穿越時
      ，即應暫停讓行人先行通過。是異議人以上開情詞置辯，
      尚難遽認，其有道路交通管理處罰條例第44條第2項違規
      行為，洵屬明確。
五、綜上所述，本件異議人於上揭時、地駕駛汽車行經行人穿越
    道有行人穿越時，不暫停讓行人先行通過之違規行為，事證
    明確，原處分機關依道路交通管理處罰條例第44條第2項及
    違反道路交通管理事件統一裁罰基準表規定裁處罰鍰2,800
    元，核無違誤。本件異議人之異議為無理由，應予駁回。
據上論斷，應依道路交通事件處理辦法第18條，裁定如主文。
中    華    民    國    99    年    12    月    3     日
                    交通法庭  法  官  林世民
以上正本證明與原本無異。
如不服本裁定應於送達後5日內向本院提出抗告狀。
                              書記官  紀俊源
中    華    民    國    99    年    12    月    3     日

司法院資訊處製作；財團法人民間司法改革基金會備份。
